【裁判字號】    98,交抗,511
【裁判日期】    980729
【裁判案由】    聲明異議
【裁判全文】
臺灣高等法院高雄分院刑事裁定         98年度交抗字第511號
抗  告  人    交通部公路總局高雄區監理所
代  表  人  乙○○
受處分人    甲○○
上列抗告人因受處分人違反道路交通管理處罰條例聲明異議案件
，不服臺灣高雄地方法院中華民國98年4 月30日裁定（98年度交
聲字第778 號），提起抗告，本院裁定如下：
    主  文
抗告駁回。
    理  由
一、按汽車駕駛人，駕駛汽車經測試檢定，酒精濃度超過規定標
    準者，處新臺幣1 萬5,000 元以上6 萬元以下罰鍰，並當場
    移置保管其車輛及吊扣其駕駛執照1 年；因而肇事致人受傷
    者，並吊扣其駕駛執照2 年；致人重傷或死亡者，吊銷其駕
    駛執照，並不得再考領，道路交通管理處罰條例第35條第1
    項第1 款定有明文。又修正後道路交通處罰條例第68條規定
    「汽車駕駛人，因違反本條例及道路交通安全規則之規定，
    受吊銷駕駛執照處分時，吊銷其持有各級車類之駕駛執照」
    ，其修正理由乃係舊法將違法或違規駕駛人所持有各級車類
    之駕駛執照一併吊扣，失之過酷，影響人民工作及生活甚鉅
    ，故依修正後之該條規定，受吊扣駕駛執照處分時，僅能吊
    扣違規當時所駕車類之駕駛執照，不再吊扣其持有各級車類
    之駕駛執照。
二、本件原裁定以：(一)受處分人即異議人甲○○於98年3 月22日
    23時16分，駕駛車號VJ-1432 號自用一般小客車，行經高雄
    縣鳳山市○○路365 號前，為警攔檢測得呼氣酒精濃度達每
    公升0.31毫克，遂予製單舉發，嗣經原處分機關以受處分人
    違規事實明確，依道路交通管理處罰條例第35條第1 項第1
    款規定，於98年3 月23日以高監自裁字第裁80-N00000000號
    裁處異議人罰鍰1 萬9,500 元、吊扣駕駛執照12個月，並施
    以道安講習等事實，為異議人所不爭執，並有酒精濃度檢測
    單1 紙、高雄縣政府警察局高警交字第N00000000 號舉發違
    反道路交通管理事件通知單（下稱舉發通知單）、原處分機
    關上開裁決書各1 份附卷可稽，是異議人酒後駕駛自用一般
    小客車之違規事實明確，堪以認定。(二)94年12月14日修正、
    95年3 月1 日施行前之道路交通管理處罰條例第68條固規定
    「汽車駕駛人，因違反本條例及道路交通安全規則之規定，
    受吊扣或吊銷駕駛執照處分時，吊扣或吊銷其持有各級車類
    之駕駛執照」，惟修正後業已刪除「吊扣」之規定，改為「
    汽車駕駛人，因違反本條例及道路交通安全規則之規定，受
    吊銷駕駛執照處分時，吊銷其持有各級車類之駕駛執照」，
    其修正理由乃係舊法將違法或違規駕駛人所持有各級車類之
    駕駛執照一併吊扣，失之過酷，影響人民工作及生活甚鉅，
    故依修正後之該條規定，受吊扣駕駛執照處分時，僅能吊扣
    違規當時所駕車類之駕駛執照，不再吊扣其持有各級車類之
    駕駛執照。(三)行政行為，有多種同樣能達成目的之方法時，
    應選擇對人民權益損害最少者，且採取之方法所造成之損害
    不得與欲達成目的之利益顯失均衡，行政程序法第7 條第2
    款、第3 款定有明文。依道路交通安全規則第61條第1 項第
    3 款規定，汽車駕駛人取得高一級車類之駕駛資格者，應換
    發駕駛執照，並准其駕駛較低級車類之車輛，已領有大貨車
    駕駛執照者，得駕駛小型車。異議人飲酒後駕駛之汽車種類
    為自用一般小客車，有上開舉發通知單在卷為憑（見原審卷
    第10頁），依法本應吊扣其小型車駕駛執照。惟因異議人領
    有職業大貨車駕駛執照，此有汽車駕照基本資料1 紙附卷可
    稽（見原審卷第8 頁），致無較低級車類之普通小型車駕駛
    執照可供吊扣，故原處分所吊扣之駕照為異議人所持有之職
    業大貨車駕駛執照，有交通部公路總局高雄區監理所98年4
    月13日高監自字第0980016274號函在卷為憑（原審卷第16頁
    ）。則在本件異議人無小型車駕駛執照可供吊扣之情形下，
    吊扣其大貨車駕駛執照，雖可達成禁止異議人繼續酒後駕駛
    之目的，然亦同時造成剝奪異議人駕駛其他各類車輛之結果
    ，所造成之損害與所欲達成目的之利益，顯然失衡，復與前
    揭道路交通管理處罰條例第68條之修正意旨不符。是異議人
    領有職業大貨車駕駛執照，酒後駕駛自用一般小客車之違規
    事實，固屬明確，惟依上開規定之修正意旨，原處分關於吊
    扣異議人駕駛執照12個月部分，僅能吊扣異議人普通小型車
    之駕駛執照，不得代以吊扣其職業大貨車駕駛執照，而異議
    人既無普通小型車駕駛執照可供吊扣，該部分處分無法執行
    ，因認異議人聲明異議，為有理由，而將原處分關於吊扣異
    議人駕駛執照12個月部分撤銷，復敘明原處分關於罰鍰1 萬
    9,500 元及道安講習部分，異議人並未聲明異議，不在本件
    審理及撤銷之範圍內，而不予論列，經核與法並無不合。
三、抗告意旨略以：處罰酒後駕車行為之立法目的在於駕駛人於
    飲酒後駕車，將無法保持清晰、正常之判斷，反應操控能力
    降低，增加發生交通事故之危險，對於整體用路人之生命、
    身體、財產法益造成極大之侵害，故對於酒後駕車行為除科
    以罰鍰及當場移置保管該汽車外，並吊扣駕駛人之駕駛照在
    確保用路人之安全，因此，當行為人有道路交通管理處罰條
    例第35條第1 項所規定之行為，而須吊扣駕駛執照時，僅能
    吊扣行為人駕駛該違規車輛所憑之駕駛執照，而不得吊扣該
    違規行為人所持有與駕駛違規車輛無關之其他各級車類駕駛
    執照，亦即已領有輕型機車駕駛執照者，酒後違規駕駛輕型
    機車時，所吊扣者耳係領有輕型機車駕駛執照，不得吊扣該
    駕駛者所領有之其他汽車或機車駕駛執照，但因取得高一級
    車類之駕駛資格者，得駕駛較低級車類之車輛，因此當未領
    有較低級駕駛執照者，依憑其所領有之較高級駕駛執照，酒
    後違規駕駛較低級之車輛時，自仍應吊扣其駕駛該違規車輛
    所憑之較高級駕駛執照等語，指摘原裁定不當。惟如上所述
    ，道路交通管理處罰條例第68條之修法意旨及行政程序法第
    7 條第3 款規定，行政行為所採取之方法所造成之損害不得
    與欲達成目的之利益顯失均衡等說明，原處分機關執上開理
    由指摘原裁定不當，為無理由，應予駁回。
四、據上論結，應依道路交通案件處理辦法第26條，刑事訴訟法
    第412 條，裁定如主文。
中    華    民    國    98    年    7     月    29    日
                   刑事第四庭   審判長法  官  蕭權閔
                                      法  官  陳吉雄
                                      法  官  李嘉興
以上正本證明與原本無異。
不得再抗告。
中    華    民    國    98    年    7     月    29    日
                                      書記官  郭榮芳


司法院資訊處製作；財團法人民間司法改革基金會備份。
